臺灣高等法院臺中分院民事裁定          100年度抗字第252號
抗  告  人  吳宜諮
送達代收人  吳如寶
抗告人因與相對人台灣土地銀行股份有限公司等間聲明異議事件
，對於中華民國100年4月19日台灣彰化地方法院100年度事聲字
第43號所為裁定提起抗告，本院裁定如下：
    主  文
抗告駁回。
抗告程序費用由抗告人負擔。
    理  由
一、抗告意旨略以：抗告人之父冒用抗告人之名義擔任訴外人施
    有才之連帶債務人，向相對人台灣土地銀行南投分行借貸，
    相對人未盡徵信、授信之責，貸款予施有才；嗣因施有才逾
    期未清償債務，相對人因而向原法院聲請核發支付命令，經
    原法院核發86年度促字第8280號支付命令（下稱系爭支付命
    令）後，相對人並據此對抗告人聲請強制執行。惟抗告人於
    高中畢業後即出國求學，本件貸款發生於抗告人出國期間，
    抗告人並非施有才之連帶債務人，況且抗告人彰化縣員林鎮
    ○○路○段296號，於國外求學返鄉休息期間亦是，未曾居
    住在系爭支付命令送達之地址「彰化縣大村鄉擺塘村擺塘橫
    巷6號」，且身在國外，實無從收受系爭支付命令，顯見系
    爭支付命令並未合法送達，系爭支付命令自無法確定，為此
    ，抗告人對系爭支付命令提出異議，詎原裁定駁回抗告人之
    異議，有所不當，請求廢棄原裁定云云。
二、按法院書記官所為之處分，應依送達或其他方法通知關係人
    。對於上開處分，得於送達後或受通知後10日內提出異議，
    由其所屬法院裁定。民事訴訟法第240條定有明文。該條第2
    項係於民國92年2月7日修正，其修正理由為：「對於法院書
    記官所為之處分，原條文未規定其得提出異議之期間。為使
    處分早日確定，避免久懸，故修正第2項，明定得於送達後
    或受通知後10日內提出異議。」。次按民事訴訟法施行法第
    2條規定：「除本法別有規定外，修正民事訴訟法於其施行
    前發生之事項亦適用之。但因舊法所生之效力，不因此而受
    影響。」。準此，關係人對於書記官就支付命令發給確定證
    明書之處分提出異議，應有具體之期間限制，否則異議人得
    隨時提出異議，顯然無法確定支付命令之確定時間（臺灣高
    等法院99年度抗字第1576號暨最高法院100年度台抗字第76
    號裁定意旨參照），並使書記官處分之確定與否，久懸未決
    。是以對於法院書記官所為之處分，自應於送達後或受通知
    後10日內提出異議，逾期即應以裁定駁回之。經查，台灣土
    地銀行前於86年7月10日向原法院聲請對抗告人核發系爭支
    付命令，原法院於86年7月12日核發之，並於86年9月3日由
    書記官核發系爭支付命令之確定證明書，核此確定證明書為
    法院書記官所為之處分，依上開規定，抗告人自應於收受系
    爭支付命令後10日內提出異議。抗告人雖辯稱伊並未收受系
    爭支付命令，係於99年6月30日收受台灣雲林地方法院99年
    度司執字第15026號執行命令始知悉系爭支付命令云云，縱
    然為真實，而抗告人既自承於99年6月30日收受台灣雲林地
    方法院99年度司執字第15026號執行命令始知悉系爭支付命
    令，則相對人若對於法院所核發之系爭支付命令之內容及其
    確定證明書有異議，亦應於收受台灣雲林地方法院99年度司
    執字第15026號執行命令通知後10日內提出異議，惟抗告人
    遲至100年1月4日始聲請撤銷系爭支付命令確定證明書，抗
    告人之異議顯已逾期，是原法院司法事務官以100年3月7日
    86年度促字第8280號裁定准予撤銷原法院86年9月3日核發之
    支付命令確定證明書，自有未洽。
三、次查：
  (一)原法院86年度促字第8280號聲請支付命令之民事卷宗雖已因
    逾保存期限而銷燬，而相對人係於86年7月10日向原法院聲
    請對抗告人核發支付命令，並經原法院於同年月12日核發系
    爭支付命令，復於同年9月3日核發系爭支付命令之確定證明
    書之事實，已據原法院查明屬實，並有民事支付命令聲請狀
    、系爭支付命令及確定證明書影本各一紙附卷可參（見原法
    院卷第12、13、20、21頁），自屬真實。
  (二)抗告人雖主張其從未生活在系爭支付命令所載送達地址：彰
    化縣大村鄉擺塘村擺塘橫巷6號，並且於高中畢業後即出國
    求學因而未收受系爭支付命令云云，惟查，抗告人於85年9
    月10日至88年3月10日期間之戶籍地址均為彰化縣大村鄉擺
    塘村擺塘橫巷6號，因此相對人於86年間聲請對抗告人核發
    前揭支付命令時，其聲請狀所列抗告人之住所為「彰化縣大
    村鄉擺塘村擺塘橫巷6號」，惟經原法院向前開地址為送達
    後，因抗告人遷移新址不明，致系爭支付命令無法送達，原
    法院乃於86年7月23日通知相對人，於文到5日內查報抗告人
    之送達處所，嗣相對人於86年7月26日陳報抗告人前所留存
    身分證影本「住遷註記」欄所示之地址，即「彰化縣員林鎮
    ○○路○段296號」供原法院以為送達，原法院依新址重為
    寄送後，於86年7月31日送達，此有戶籍登記簿謄本、戶籍
    謄本、民事支付命令聲請狀、原法院86年7月23日民事庭通
    知、抗告人身分證影本、相對人86年7月26日民事陳報狀、
    支付命令確定證明書附卷為憑（原審卷第22至25頁），堪認
    屬實。參以抗告人陳稱：其從小到大均是居住於彰化縣員林
    鎮○○路○段296號，於國外求學返鄉休息期間亦是乙節；
    與其自83年7月8日起至99年2月18日止，雖多次出入境，短
    則數日長則數月，惟系爭支付命令，自86年7月31日送達抗
    告人當時之居所彰化縣員林鎮○○路○段296號，至86年8月
    22日支付命令確定時止，抗告人均在國內（其該次回國乃於
    86年7月15日入境後，86年8月24日出境）無誤等情，有抗告
    人入出國日期證明書、支付命令確定證明書、抗告人100年2
    月28日民事撤銷支付命令狀在卷可查，堪認原法院86年度促
    字第8280號支付命令確已在送達抗告人當時之戶籍住所彰化
    縣大村鄉擺塘村擺塘橫巷6號不成後，於86年7月31日合法送
    達抗告人當時之居住地即彰化縣員林鎮○○路○段296號無
    訛。
  (三)今雖因原法院系爭支付命令卷宗逾法定保存期限，業遭銷毀
    ，無從調閱上開支付命令之送達證書以供查核，然依法院文
    書交付郵政機關之送達實務，若應受送達人並未住居在法院
    文書所載之應受送達處所，則郵政機關除依受送達人於前向
    郵政機關之申請，轉送受送達人指定處所外，理應將該送達
    文書退回交寄法院，由法院命債權人另行陳報可資送達給債
    務人之住、居所、事務所或營業所，再行送達。若仍未能於
    支付命令核發起三個月送達予債務人時，依民事訴訟法第51
    5條第1項規定，該支付命令失其效力（此部分均未刪減或修
    法），法院自無從核發支付命令確定證明書。而系爭支付命
    令經原法院於86年7月12日核發後，原法院再於86年7月23日
    通知相對人，於文到5日內查報抗告人之送達處所，經相對
    人於86年7月26日陳報相對人前所留存身分證影本「住遷註
    記」欄所示之地址，即「彰化縣員林鎮○○路○段296號」
    供原法院以為送達，原法院依新址重為寄送後，嗣於同年9
    月3日核發系爭支付命令確定證明書，已如前述；據此可見
    ，抗告人應曾收受該系爭支付命令之送達，否則依前揭說明
    ，原法院應不致於核發確定證明書予相對人，亦即原法院（
    86年度促字第8280號）聲請支付命令之卷宗內，應附有抗告
    人已合法收受系爭支付命令之送達證書，該院始得據之核發
    確定證明書，應堪認定。抗告人於收受上揭支付命令後，既
    未於該支付命令送達後20日不變期間內提出異議，則該支付
    命令自依法確定。抗告人於系爭支付命令卷宗依法銷燬後，
    再行否認，則本諸舉證責任之證據法則，應由抗告人證明之
    ，然抗告人迄今仍無法提出確切之證據足資證明，或供本院
    調查以實其說，自不能徒憑其無法查與事實相符之陳述，即
    採為有利於其之認定。
四、綜上所述，系爭支付命令應已合法送達抗告人，並已確定，
    抗告人於100年1月4日始聲請撤銷系爭支付命令確定證明書
    ，為無理由，原法院司法事務官以100年3月7日86年度促字
    第8280號裁定准予撤銷原法院86年9月3日核發之支付命令確
    定證明書，自有未洽。原裁定廢棄原法院司法事務官100年3
    月7日86年度促字第8280號裁定，並駁回抗告人異議，經核
    於法並無不合，抗告人執此抗告意旨指摘原裁定不當，聲明
    廢棄，為無理由，應予駁回。
五、據上論結，本件抗告為無理由，依民事訴訟法第495之1條、
    第449條第1項、第95條、第78條，裁定如主文。
中    華    民    國   100    年    8     月    9     日
                民事第七庭    審判長法  官  饒鴻鵬
                                    法  官  陳毓秀
                                    法  官  李平勳
以上正本係照原本作成。
再為抗告應以適用法規顯有錯誤為理由。
如提起再抗告者應於裁定送達後10日內向本院提出抗告理由狀（
須按照他造人數附具繕本）並繳納抗告裁判費新臺幣1,000元，
同時委任律師或具有律師資格之關係人為代理人。
                                    書記官  劉恒宏
中    華    民    國   100    年    8     月    10    日
                                                      Ｓ